【裁判字號】    97,聲,192
【裁判日期】    970430
【裁判案由】    返還擔保金
【裁判全文】
臺灣嘉義地方法院民事裁定  97年度聲字第192號
聲  請  人  第一商業銀行股份有限公司
法定代理人  乙○○
代  理  人  甲○○
相  對  人  發揚實業有限公司
兼法定代理  丙○○
人
相  對  人  丁○○○○○○
            蘇建浩即蘇圳銘.
上列聲請人聲請返還擔保金事件，本院裁定如下：
    主  文
本院九十六年度存字第一五０九號提存事件聲請人所提存之擔保
金新臺幣參萬伍仟零貳元，准予返還。
聲請程序費用由相對人連帶負擔。
    理  由
一、按訴訟終結後，供擔保人證明已定20日以上之期間，催告受
    擔保利益人行使權利而未行使者，或法院依供擔保人之聲請
    ，通知受擔保利益人於一定期間內行使權利並向法院為行使
    權利之證明而未證明者，法院應依供擔保人之聲請，以裁定
    命返還其提存物或保證書，民事訴訟法第104條第1項第3款
    定有明文，依同法第106條之規定，於其他依法令供訴訟上
    之擔保者，亦準用之。是其所謂之「訴訟終結」，係指依假
    扣押所保全之請求提起之本案訴訟終結；如供擔保人未提起
    本案訴訟時，則指假扣押裁定及假扣押執行程序均不存在者
    而言（最高法院92年度台抗字第19號裁定參照）。又所謂訴
    訟終結，固應包括撤銷假扣押或假處分裁定及執行程序終結
    在內，惟保全程序之執行具有緊急性，須迅速實施始符保全
    之旨，故強制執行法第132條第3項規定債權人收受假扣押或
    假處分裁定後已逾30日者不得聲請執行。是以假扣押或假處
    分之供擔保人如於收受假扣押或假處分裁定已逾上開期間而
    未聲請執行時，該裁定即喪失執行名義效力，供擔保人既不
    得再以該裁定為執行名義聲請執行，自難以其未聲請撤銷假
    扣押或假處分裁定，即謂其不得依上開規定定期催告受擔保
    利益人行使權利。
二、聲請意旨略以：聲請人與相對人發揚實業有限公司、丙○○
    、丁○○○○○○及蘇建浩之被繼承人蘇圳銘間聲請假扣押
    事件，前依鈞院96年度裁全字第2495號民事裁定，以鈞院96
    年度存字第1509號提存事件提存如主文第一項所示擔保金後
    ，聲請就相對人之財產為假扣押，業經鈞院以96年度執全字
    第1267號假扣押執行在案。茲因相對人等已全數清償債務，
    聲請人乃撤回假扣押執行在案，雖聲請人並未撤銷假扣押裁
    定，惟債權人收受假扣押裁定後已逾30日者，不得聲請執行
    ，強制執行法第132條第3項定有明文，故未撤銷假扣押裁定
    仍不妨礙聲請人催告相對人之權利，嗣後因查明蘇圳銘已於
    95 年4月8日死亡，其子女及配偶李寶珠、蘇芳、蘇真慧
    、蘇意茹均拋棄繼承，由蘇建浩繼承，聲請人乃定20日以上
    期間催告相對人等行使權利，迄今逾期仍未行使，爰依法聲
    請返還上開擔保金等語，並提出本院96年度裁全字第2495號
    民事裁定、96年度存字第1509號提存書、國庫存款收款書、
    本院95年繼字第558號拋棄繼承准予備查函及公告、拋棄繼
    承聲請狀、拋棄繼承同意書、拋棄繼承通知書、繼承系統表
    、存證信函各1份及回執4份等為證。
三、聲請人上揭主張，經依職權調閱本院96年度裁全字第2495號
    、96年度執全字第1267號假扣押保全程序暨執行案卷、96年
    度存字第1509號擔保提存卷核閱屬實，符合民事訴訟法第10
    4條第1項第3款所定之「訴訟終結」情形。又聲請人定20日
    以上期間催告相對人行使權利迄未行使等情，亦有存證信函
    及回執附卷可證，揆諸首揭規定及說明，聲請人之聲請即有
    理由，應予准許。
四、依民事訴訟法第95條、第85條第2項規定裁定如主文。
中    華    民    國    97    年    4     月    30    日
                  民事第一庭法  官  柯月美
以上正本係照原本作成。
如對本裁定抗告須於裁定送達後10日內向本院提出抗告狀。
中    華    民    國    97    年    4     月    30    日
                            書記官  李文政


司法院資訊處製作；財團法人民間司法改革基金會備份。
